【裁判字號】    91,交訴,146
【裁判日期】    920527
【裁判案由】    過失致死
【裁判全文】
臺灣新竹地方法院刑事判決                        九十一年度交訴字第一四六號
    公  訴  人  臺灣新竹地方法院檢察署檢察官
    被      告  甲○○○
右列被告因過失致死案件，經檢察官提起公訴（九十一年度偵字第五六一五號），本
院判決如左：
    主  文
甲○○○因過失致人於死，處有期徒刑壹年，緩刑年。
    事  實
一、甲○○○於民國九十一年七月二日晚上七時許，駕駛其所有之車號Ｖ九─０二０
    一號自小客車，沿新竹市○○○○道路由南往北方向行駛於內側車道上（當地為
    雙向四線道道路），欲返回其位於桃園縣之住處，其本應注意行車速度，應依標
    誌及號誌之規定，且汽車行進中駕駛人應注意車前狀況，並便隨時採取必要的安
    全措施，而依當時天氣晴朗、路面乾燥、無障礙物、視距良好，號誌運作正常，
    並無不能注意之情事，竟疏於注意，迨行至新竹市○○○路與天府路之交岔路口
    時，仍以時速五十至六十公里左右之速度超速（該路段限速為每小時五十公里）
    行駛，行經上開路口時，適有彭鳳於斯時正騎乘腳踏車，沿新竹市○○路由東往
    西方向行駛，亦正穿越前開交岔路口，該路口之燈號正轉變之際，甲○○○於起
    步通過該路口，在過了行人穿越道後，其所駕駛的自小客車右前車頭處與彭鳳騎
    乘的腳踏車直接發生撞擊，彭鳳因而彈到自小客車擋風玻璃上，造成上開自小客
    車前擋風玻璃右側出現嚴重破損、龜裂，彭鳳騎乘的上開腳踏車把手再撞擊該自
    小客車右前車門車窗，導致該片車窗玻璃於龜裂後整片掉落，彭鳳則倒臥在過了
    該交岔路口後的快、慢車道分隔線處，並因此受有腦挫傷性出血、蜘蛛膜下腔出
    血、腦室出血、右側脛骨骨折，經送醫後延至同年月十一日下午四時許，因頭部
    外傷合併內出血而死亡。
二、案經彭鳳之子乙○○告訴暨臺灣新竹地方法院檢察署檢察官據報相驗後偵查起訴
    。
    理  由
一、訊據被告甲○○○，對於在右揭時、地駕駛上開自小客車與被害人彭鳳騎乘的腳
    踏車發生碰撞之事實坦承不諱，並表示自己可能有點過失，惟辯稱：我前面沒有
    車子，我看到是綠燈我就一直開，我不知道被害人彭鳳是什麼時候、從那裡跑出
    來的，我是在他撞到我、我聽到聲音後停下來看，才發現有一台腳踏車云云。惟
    ：
二、經查，
（一）被害人彭鳳係因本件車禍撞擊而當場受有腦挫傷性出血、蜘蛛膜下腔出血、腦
      室出血、右側脛骨骨折等傷勢，經送醫後仍延至同年月十一日下午四時許，因
      頭部外傷合併內出血而不治死亡之事實，除有衛生署新竹醫院９１診字第一五
      七九八號住院診斷證明書一份（附於相驗卷第九頁可參）外，並經臺灣新竹地
      方法院檢察署檢察官督同法醫師相驗明確，製有相驗屍體證明書、驗斷書、勘
      驗筆錄及相驗照片十二幀等在卷可憑（分別附於相驗卷第二十、二十一、二十
      七至三十三、四十四至五十頁）。被告甲○○○雖於本院審理時供稱被害人的
      死因有可能不是外力撞擊所致，然，被害人彭鳳當天之所以到車禍現場是在用
      餐後循往例騎腳踏車運動之情，已據被害人之子乙○○、彭美卿二人分別陳述
      在卷，其二人並分別表示其父親即被害人彭鳳的身體十分健朗，而被害人彭鳳
      為十四年七月一日生，在車禍發生當時已高達七十七歲，經本院向中央健康保
      險局函查被害人彭鳳過去之就醫紀錄，據函覆：經查本局現有電腦檔案資料，
      在八十九年一月一日至九十一年十二月三十一日之期間，未有彭先生至健保特
      約醫院就醫之紀錄，有中央健康保險局九十二年二月十一日健保審字第０九二
      ０００三一一二號函暨所附保險對象門診就醫記錄明細表附於本院卷第二十一
      至二十二頁可稽，據此可知，被害人之身體狀況在車禍發生前應該確實良好，
      參諸被害人上開急診後住院治療之診斷及法醫師之驗斷，被害人彭鳳確實是因
      為車禍導致頭部外傷合併內出血之死亡原因，應可認定。
（二）依本件車禍發生後員警據報到場後依據自小客車掉落物、被害人血跡等所製作
      之肇事現場圖及現場照片十二張（自小客車及腳踏車均已移動，均附於相驗卷
      第三、十一至十六頁）所示，二車相撞的地點應係西濱公路與天府路路口、沿
      西濱公路南往北方向過了路口、亦過了行人穿越道後的西濱公路快車道上，此
      情已據證人即警員謝明佑（參相驗卷第十八頁反面、十九頁正面）、周永生（
      參相驗卷第三十五、三十六頁）二人分別證述在卷。而該地點平常交通流量大
      ，天府路路寬十一點六公尺、西濱公路僅在南往北方向車道即寬達十一點九公
      尺，當時被告與被害人間，必定有一人是闖紅燈，但因本案並無目擊證人可以
      為證，被害人又已死亡，經本院檢附車禍資料送請鑑定亦因僅有被告之單方說
      法而無從鑑定（參相驗卷第五十三頁、台灣省竹苗區車輛行車事故鑑定委員會
      函，本院卷第二十六頁、國立交通大學函），故究係何人闖紅燈此部分雖無法
      證實，然被告自承其係在等待綠燈時同方向的第一部車，車速約五十幾公里等
      語，即便被告並未闖紅燈，其在起步後行經寬達十一點六公尺以上之天府路口
      （尚應包括二邊行人穿越道之寬度），於過了路口的內、外側車道近中間處與
      被害人相撞，並因被害人的身體彈到自小客車擋風玻璃上，造成上開自小客車
      前擋風玻璃右側出現嚴重破損、龜裂，被害人騎乘的上開腳踏車把手撞擊該自
      小客車右前車門車窗，導致該片車窗玻璃於龜裂後整片掉落，有上開現場照片
      及嗣後拍攝之小客車車損照片八幀（附於相驗卷第二十二至二十五頁）可參，
      依上開擋風玻璃破裂之程度可研判，當時被告的車速應非低，其應確有超速之
      情事，且應確實未注意到車前狀況，堪以認定。
（三）按行車速度，依標誌之規定；汽車行駛時，駕駛人應注意車前狀況，並隨時採
      取必要之安全措施，道路交通安全規則第九十三條第一項、第九十四條第三項
      分別定有明文。被告甲○○○係領有駕駛執照之人，業據其陳明在卷，並有上
      開道路交通事故調查報告表一份在卷可稽，其為合格之汽車駕駛人，自應瞭解
      上開規定之意義，並有遵守上開法律規定之義務，車禍發生當時天氣晴朗、路
      面乾燥、無障礙物、視距良好，號誌運作正常，並無不能注意之情事，被告竟
      疏於注意及此，以致肇事，被告之行為自有過失。被害人彭鳳因本件車禍導致
      死亡之結果，已如前述，其死亡之結果與被告之過失行為間，自具有相當因果
      關係。
    綜上所述，被告所辯核係飾卸之詞，諉無足採，本件事證已臻明確，被告之過失
    犯行洵堪認定，應予依法論科。
二、核被告甲○○○所為，係犯刑法第二百七十六條第一項之過失致人於死罪。爰審
    酌被告對於本件車禍發生之過失程度非輕，造成一條寶貴的生命白白喪失，然被
    告於訊問時對於自己的過失仍避重就輕，雖然事後已與被害人家屬達成調解，賠
    償被害人家屬三百零五萬元，有新竹市北區調解委員會調解書一份附於本院卷第
    三十一頁可參，然因被告肇事後之態度仍非知所悔悟，被害人家屬並不願意原諒
    被告（參本院九十二年五月十三日審理筆錄）及其他一切情狀，量處如主文所示
    之刑，以示懲儆。末查，被告前未曾受有期徒刑以上刑之宣告，有臺灣新竹地方
    法院檢察署刑案資料查註紀錄表及臺灣高等法院被告全國前案紀錄表各一份在卷
    足參，其經本次偵、審過程之教訓，今後當知警惕，信無再犯之虞，本院認前開
    對其所宣告之刑，以暫不執行為適當，爰併諭知緩刑三年，以勵自新。
三、據上論斷，應依刑事訴訟法第二百九十九條第一項前段，刑法第二百七十六條第
    一項、第七十四條第一款，罰金罰鍰提高標準條例第一條前段，判決如主文。
本案經檢察官邱朝智到庭執行職務。
中      華      民      國    九十二    年      五      月    二十七    日
                                    臺灣新竹地方法院刑事第一庭
                                        法  官    遲中慧
右正本證明與原本無異。
如不服本判決，應於判決送達後十日內向本院提出上訴狀( 應附繕本 )，上訴於臺灣
高等法院。
                                        書記官    龔柏萃
中      華      民      國    九十二    年      五      月    二十七    日
附錄本案論罪科刑法條全文：刑法第二百七十六條第一項、
 (過失致死罪)
因過失致人於死者，處二年以下有期徒刑、拘役或二千元以下罰金。


司法院資訊處製作；財團法人民間司法改革基金會備份。
